---
title: "Análise Demográfica do público Adulto - UCI Machine Learning Repository"
output:
  pdf_document: default
date: "15-02-2024"
author: Daniel Fernandes Pinho
---

```{r setup, include=FALSE}
knitr::opts_chunk$set(echo = TRUE)
```

```{r}
library(ggplot2)

# Carregar o conjunto de dados Adult
url <- "https://archive.ics.uci.edu/ml/machine-learning-databases/adult/adult.data"
colunas <- c("Age", "Workclass", "FinalWeight", "Education", "EducationNum", 
             "MaritalStatus", "Occupation", "Relationship", "Race", "Sex", 
             "CapitalGain", "CapitalLoss", "HoursPerWeek", "NativeCountry", "Income")

dados_adult <- read.csv(url, header = FALSE, col.names = colunas)

# Visualizar as primeiras linhas do conjunto de dados
head(dados_adult)
```

**Comentários sobre as colunas:**

-   **Age(Idade)**: representa a idade das pessoas e podem ser usadas para análises demográficas e comportamentais.

-   **Workclass (classe de trabalho)**: Esta coluna indica a classe de trabalho da pessoa, como "Private" (Privado), "Self-emp-not-inc" (Por conta própria - não incorporado), "Local-gov" (Governo local), entre outros. Isso pode ser útil para entender a distribuição ocupacional e econômica dos indivíduos no conjunto de dados;

-   **FinalWeight (Peso Final):** Atributo numérico que representa o peso da pessoa; • Education (Educação): Indica o nível de educação alcançado pela pessoa, com valores como "Bachelors" (Bacharelado), "HS-grad" (Ensino médio completo), "Masters" (Mestrado), etc.

-   **EducationNum (Número de Educação):** representação numérica do nível de educação. Pode ser uma codificação numérica para simplificar análises estatísticas ou de aprendizado de máquina.

-   **MaritalStatus (Estado civil):** Indica o estado civil da pessoa, como "Never-married" (Nunca casado), "Married-civ-spouse" (Casado/a com cônjuge civil), "Divorced" (Divorciado/a), etc. Isso pode ser útil para entender a estrutura familiar e social dos indivíduos.

-   **Occupation (Ocupação):** Esta coluna indica a ocupação ou profissão da pessoa, com valores como "Exec-managerial" (Executivo-gerencial), "Craft-repair" (Reparação de artesanato), "Sales" (Vendas), entre outros. Entender a distribuição ocupacional pode ser crucial para análises de mercado de trabalho e renda.

-   **Relationship (Relacionamento)**: Indica o papel da pessoa na família, como "Not-in-family" (Não na família), "Husband" (Marido), "Own-child" (Filho/a próprio/a), etc

-   **Race (Raça):** Esta coluna indica a raça da pessoa, com valores como "White" (Branco), "Black" (Negro), "Asian-Pac-Islander" (Asiático-ilhéu do Pacífico), entre outros. A raça é um fator sociodemográfico importante que pode influenciar vários aspectos da vida, como oportunidades educacionais, de emprego e de saúde.

-   **Sex (Sexo):** Indica o sexo da pessoa, com valores "Male" (Masculino) e "Female" (Feminino). Este atributo é fundamental para análises de gênero e equidade.

-   **CapitalGain (Ganho de Capital):** Esta coluna indica os ganhos de capital da pessoa, que podem resultar de investimentos financeiros, venda de propriedades, entre outros. Os ganhos de capital são uma medida importante de riqueza e podem ser cruciais para análises financeiras e de patrimônio.

-   **Income (Renda)**: Esta é a variável de destino do conjunto de dados, indicando se a renda da pessoa excede \$50,000 por ano ou não. Isso é frequentemente usado como um alvo em modelos de aprendizado de máquina para prever a renda das pessoas com base em outros atributos do conjunto de dados.\*

-   **CapitalLoss (Perda de Capital)**\_: Representa as perdas de capital da pessoa, que podem ocorrer, por exemplo, devido a investimentos malsucedidos ou à venda de ativos com prejuízo. Assim como os ganhos de capital, as perdas de capital são relevantes para avaliar a situação financeira das pessoas.

-   **HoursPerWeek (Horas por Semana)**\_: Indica o número de horas que a pessoa trabalha por semana.

-   **NativeCountry (País de Origem)**\_: Esta coluna indica o país de origem da pessoa.

-   **Income (Renda)**\_: Esta é a variável de destino do conjunto de dados, indicando se a renda da pessoa excede \$50,000 por ano ou não. Isso é frequentemente usado como um alvo em modelos de aprendizado de máquina para prever a renda das pessoas com base em outros atributos do conjunto de dados.

***Exploração de Dados***\
\
***Resumo estatístico do conjunto de dados***

```{r}
summary(dados_adult)
```

***Comentários sobre o resumo estatístico:*** - Podemos observar que algumas variáveis são categóricas, como classe de trabalho, educação, estado civil, ocupação, relacionamento, raça, sexo, país de origem e renda.

***Estrutura do conjunto de dados***

```{r}
str(dados_adult)
```

***Comentários sobre a estrutura do conjunto de dados:***

-   Existem 32.561 observações (linhas) e 15 variáveis (colunas) no conjunto de dados.

-   A maioria das variáveis é do tipo character, indicando que são categóricas, enquanto algumas são int, indicando que são numéricas.

***Contagem de valores únicos em algumas variáveis categóricas***

```{r}
table(dados_adult$Workclass)
table(dados_adult$Education)
table(dados_adult$MaritalStatus)
table(dados_adult$Occupation)
table(dados_adult$Race)
table(dados_adult$Sex)
table(dados_adult$NativeCountry)
table(dados_adult$Income)
```

***Comentários sobre as variáveis categóricas:***

-   Essas tabelas fornecem contagens de valores únicos para cada categoria em variáveis categóricas, como classe de trabalho, educação, estado civil, ocupação, raça, sexo, país de origem e renda.

-   Podemos observar a distribuição dos dados nessas variáveis, o que nos dá uma ideia da diversidade e representatividade do conjunto de dados. Por exemplo, há uma predominância de pessoas que ganham menos de \$50K por ano (24.720) em comparação com aquelas que ganham mais de \$50K por ano (7.841).

***Análise exploratória***

```{r}
# Boxplot da idade por renda
ggplot(dados_adult, aes(x = Income, y = Age, fill = Income)) + geom_boxplot() + labs(x = "Renda", y = "Idade") +
 ggtitle("Boxplot da Idade por Renda")
```

***Comentários sobre o boxplot “Idade por Renda”:***

-   Podemos observar que a mediana da idade para aqueles com renda "\>50K" parece ser ligeiramente maior do que para aqueles com renda "\<=50K". Além disso, há uma variabilidade maior na faixa de idade para a categoria de renda "\>50K".

```{r}
# Histograma do número de horas trabalhadas por semana
ggplot(dados_adult, aes(x = HoursPerWeek)) + geom_histogram(binwidth = 5, fill = "skyblue", color = "black") +
  labs(x = "Horas por Semana", y = "Frequência") +
  ggtitle("Histograma do Número de Horas Trabalhadas por Semana")
```

***Comentários sobre o histograma “Número de Horas Trabalhadas por Semana”:***

-   A maioria das pessoas trabalham em torno de 35 a 45 horas por semana, conforme indicado pelo pico do histograma nessa faixa.

-   A distribuição é aproximadamente simétrica, com uma pequena proporção de pessoas trabalhando menos de 20 horas e outra pequena proporção trabalhando mais de 60 horas por semana.

```{r}
# Gráfico de barras da educação por renda
ggplot(dados_adult, aes(x = Education, fill = Income)) + geom_bar() + labs(x = "Educação", y = "Contagem", fill = "Renda") +
  ggtitle("Distribuição da Educação por Renda") +
  theme(axis.text.x = element_text(angle = 45, hjust = 1))
```

\_**Comentários sobre a Disribuição da Educação por Renda:**-

-   Para ambas as categorias de renda, a maioria das pessoas tem educação no nível de "HS-grad" (Ensino médio completo) ou "Some-college" (Alguma faculdade).

-   No entanto, para a categoria de renda "\>50K", há uma proporção ligeiramente maior de pessoas com níveis de educação mais altos, como "Bachelors" (Bacharelado), "Masters" (Mestrado) e "Doctorate" (Doutorado), em comparação com a categoria de renda "\<=50K"

```{r}
# Gráfico de barras do trabalho por renda
ggplot(dados_adult, aes(x = Workclass, fill = Income)) + geom_bar() +
  labs(x = "Classe de Trabalho", y = "Contagem", fill = "Renda") +
  ggtitle("Distribuição da Classe de Trabalho por Renda") +
  theme(axis.text.x = element_text(angle = 45, hjust = 1))
```

***Comentários sobre o gráfico de Distribuição da Classe de Trablho por Renda:***

-   Podemos observar a distribuição da classe de trabalho para cada categoria de renda.
-   A classe de trabalho mais comum para ambas as categorias de renda é "Private" (Privado), seguida por "Self-emp-not-inc" (Por conta própria - não incorporado).
-   Há uma presença significativa de pessoas nas categorias de renda "\<=50K" e "\>50K" em várias classes de trabalho, o que indica uma diversidade de ocupações em ambos os grupos de renda.

```{r}
# Gráfico de barras do estado civil por renda
ggplot(dados_adult, aes(x = MaritalStatus, fill = Income)) + geom_bar() + labs(x = "Estado Civil", y = "Contagem", fill = "Renda") +
 ggtitle("Distribuição do Estado Civil por Renda") +
 theme(axis.text.x = element_text(angle = 45, hjust = 1))
```

***Comentários sobre a “Distribuição do Estado Civil por Renda”:***

-   Para a categoria de renda "\<=50K", o estado civil mais comum é "Married-civ-spouse" (Casado com cônjuge civil), seguido por "Never-married" (Nunca casado).
-   Para a categoria de renda "\>50K", também "Married-civ-spouse" é o estado civil mais comum, mas há uma proporção relativamente maior de pessoas nesse estado civil em comparação com a categoria de renda "\<=50K".
-   Além disso, há uma presença significativa de pessoas nas categorias de renda "\<=50K" e "\>50K" em vários estados civis, o que indica uma diversidade de situações familiares em ambos os grupos de renda.

```{r}
# Gráfico de barras da ocupação por renda
ggplot(dados_adult, aes(x = Occupation, fill = Income)) +
  geom_bar() +
  labs(x = "Ocupação", y = "Contagem", fill = "Renda") +
  ggtitle("Distribuição da Ocupação por Renda") +
  theme(axis.text.x = element_text(angle = 45, hjust = 1))
```

***Comentários sobre a “Distribuição da Ocupação por Renda”:***

-   Esse gráfico nos ajuda a visualizar como a distribuição das ocupações varia entre diferentes níveis de renda no conjunto de dados "Adult".
-   As ocupações mais comuns para ambas as categorias de renda são "Prof-specialty" (Especialidade Profissional) e "Craft-repair" (Reparação de Artesanato).
-   Há uma presença significativa de pessoas nas categorias de renda "\<=50K" e "\>50K" em várias ocupações, indicando uma diversidade de campos profissionais em ambos os grupos de renda.

***Correlação entre variáveis numéricas***

```{r}
correlation_matrix <- cor(dados_adult[, c("Age", "FinalWeight", "EducationNum", "CapitalGain", "CapitalLoss", "HoursPerWeek")])

correlation_matrix
```

***Comentários sobre a Matriz de Correlação:***

-   Podemos observar que a idade (Age) tem uma correlação positiva fraca com o número de horas trabalhadas por semana (HoursPerWeek), enquanto a correlação com o peso final (FinalWeight) é negativa, mas muito fraca.

```{r}
# Tabela de contingência de sexo por renda
tabela_sexo_renda <- table(dados_adult$Sex, dados_adult$Income)

# Teste de proporção para comparar a proporção de homens e mulheres com renda alta
resultado_teste_proporcao <- prop.test(tabela_sexo_renda[2, 2], sum(tabela_sexo_renda[2, ]))
resultado_teste_proporcao
```

***Comentários sobre o Teste de proporção de homens e mulheres com renda alta:***

-   Como o valor-p é extremamente pequeno, há evidências significativas para rejeitar a hipótese nula de que a proporção de homens com renda alta é igual à proporção de mulheres com renda alta. Portanto, podemos concluir que há uma diferença estatisticamente significativa na proporção de homens e mulheres com renda alta neste conjunto de dados. A proporção estimada de homens com renda alta é de aproximadamente 32.67%, com um intervalo de confiança de 95% entre aproximadamente 32.12% e 33.27%.

```{r}
tabela_raca_renda <- table(dados_adult$Race, dados_adult$Income)

resultado_teste_qui_quadrado <- chisq.test(tabela_raca_renda)
resultado_teste_qui_quadrado
```

***Comentários sobre o Teste de Qui-quadrado:***

-   Como o valor-p é extremamente baixo, podemos concluir que há uma associação significativa entre raça e renda no conjunto de dados "Adult". Ou seja, a raça está associada à renda de maneira estatisticamente significativa.

```{r}
options(repos = "https://cran.rstudio.com/")
install.packages("vcd")
library(vcd)

# Calcular Cramér's V para a relação entre educação e estado civil
cramers_v <- assocstats(table(dados_adult$Education, dados_adult$MaritalStatus))
cramers_v$chisq
cramers_v$v
```

***Comentários sobre o Cramér's V:***

-   Quanto mais próximo de 1, mais forte é a associação entre as variáveis. Neste caso, Cramér's V é de aproximadamente 0.322, indicando uma associação moderada entre raça e renda.
-   O valor de Cramér's V indica uma associação moderada entre raça e renda no conjunto de dados "Adult". Isso significa que a raça está moderadamente associada à renda, e essa associação não é devida ao acaso.
